【裁判字號】    96,簡,909
【裁判日期】    970616
【裁判案由】    營業稅
【裁判全文】
臺北高等行政法院判決
                                     96年度簡字第00909號
原      告  得和企業有限公司
代  表  人  甲○○董事）住同.
被      告  財政部臺灣省北區國稅局
代  表  人  陳文宗（局長）住同上
訴訟代理人  乙○○
上列當事人間因營業稅事件，原告不服財政部中華民國96年10月
12日台財訴字第09600384150 號訴願決定（案號：第00000000號
），提起行政訴訟。本院判決如下：
    主  文
原告之訴駁回。
訴訟費用由原告負擔。
    事  實
一、程序部分：
    本件訴訟標的之價額在新臺幣（下同）20萬元以下，依行政
    訴訟法第229 條第2 項、第1 項第2 款規定及司法院民國（
    下同）92年9 月17日院台廳行一字第23681 號令，應適用簡
    易程序，本院並依同法第233 條第1 項規定，不經言詞辯論
    ，逕行裁判。
二、事實概要：
    原告於93年5 月及6 月間進貨，未依規定取得進項憑證，卻
    取具非實際交易對象且為虛設行號之翔儒有限公司（下稱翔
    儒公司）開立之統一發票3 紙銷售額合計1,289,050 元，營
    業稅額64,453元，作為進項憑證申報扣抵銷項稅額，經被告
    查獲，除核定補徵營業稅額64,453元外，並按所漏稅額處1.
    2 倍之罰鍰77,300元（計至百元止）。原告就罰鍰部分不服
    ，申請復查，經被告以96年7 月17日北區國稅法一字第0960
    007752號復查決定書（下稱原處分）駁回，原告不服，提起
    訴願遭駁回後，遂提起本件行政訴訟。
三、兩造聲明：
  (一)原告聲明：
    1.訴願決定及原處分均撤銷。
    2.訴訟費用由被告負擔。
  (二)被告聲明：
    1.駁回原告之訴。
    2.訴訟費用由原告負擔。
四、兩造之爭點：
  (一)原告主張：
    1.財政部認定翔儒公司屬於虛設行號，有否通告全省不得向
      該公司進行交易行為，公告時間為何？
    2.財政部核准該公司設立並准允營業行為，原告與其交易錯
      在何方，因該公司係經財政部核准之正當公司，當然得與
      翔儒公司進行交易行為。且原告屬於合法交易型態，原告
      亦無權依法查核翔儒有限公司所有帳冊及進貨憑證。
    3.所謂虛開之統一發票，是偽造之假發票或是向有關單位購
      買之真發票，若係自行偽造之假發票，原告願接受處罰，
      若是向有關單位購買之真發票為何不能使用與認定。
    4.被告認定之事項完全為主觀觀點，並未顧慮事實經過，故
      原告不服。真實發票被告不予承認，試問被告承認那一形
      式之發票，並請公開以利民眾遵行。
    5.被告所提出之刑事起訴書，並無判決結果，當無法認定翔
      儒公司有開立不實發票，自不可因此推斷原告在正當交易
      情況下，有取得不實發票之行為。原告與翔儒有限公司確
      有進貨交易事實，即使翔儒公司判決為虛設行號，原告亦
      無從知悉，原告與翔儒公司有交貨事實，既已完成交易，
      翔儒公司的營運狀況與原告亦無關係，原告若因正當交易
      而受罰，實為不公。
    6.被告所提出之營業稅選案查核報告表，亦核定就原告所提
      出之買賣合約、付款簽收證明及貨物流向等相關憑證，證
      明原告與翔儒公司確有進貨買賣事實。既有進貨買賣事實
      ，被告怎可故意忽略進而任意裁處罰鍰，實無法接受。
    7.被告所提違章日93年6 月至查獲日95年5 月29日之累積留
      抵稅額電腦檔畫面資料，亦與事實完全不符。累積留抵稅
      額為0 ，為正常之進銷存結果，當銷貨大於或等同於進貨
      時，累積留抵稅額必然為0 。怎可牽強附會為逃漏稅之舉
      ？原告正當經營、誠實繳稅，被告竟任意以其不實指控裁
      處罰鍰，實在不公。
  (二)被告主張：
    1.本件爭點非為財政部何時公告翔儒公司為虛設行號，原告
      能否與其交易，或其所開立之統一發票是否為向被告購買
      之真發票，而係原告與翔儒公司間有無真實之交易行為，
      合先敘明。
    2.原告雖提示翔儒公司出貨單、貨款簽收單、銀行存摺及買
      賣合約書等資料影本，依貨款簽收單所示，原告皆以現金
      支付貨款，銀行存簿影本中銀行存款之現金提領時間、金
      額亦無法勾稽核對，尚難證明自該銀行帳戶之現金提領係
      支付翔儒公司之貨款，亦無法證明翔儒公司確為其實際交
      易對象，且依刑事案件移送書所載，翔儒公司係無進銷貨
      事實之虛設行號，虛開統一發票，幫助他人逃漏營業稅甚
      明，原告自無可能向該公司進貨，其主張核不足採，原處
      罰鍰77,300元並無違誤，請予維持。
    理  由
一、按加值型及非加值型營業稅法第19條第1 項第1 款規定：「
    營業人左列進項稅額，不得扣抵銷項稅額：一、購進之貨物
    或勞務未依規定取得並保存第33條所列之憑證者。」第33條
    規定：「營業人以進項稅額扣抵銷項稅額者，應具有載明其
    名稱、地址及統一編號之左列憑證：一、購買貨物或勞務時
    ，所取得載有營業稅額之統一發票。二、有第3 條第3 項第
    1 款規定視為銷售貨物，或同條第4 項準用該條款規定視為
    銷售勞務者，所自行開立載有營業稅額之統一發票。三、其
    他經財政部核定載有營業稅額之憑證。」營業人取得之進項
    發票，必須符合營業稅法第33條各款所定要件之三聯式統一
    發票，且必須是自實際交易人方取得者，方得據為合法之進
    項憑證，用以扣抵銷項稅額。若係取自非實際交易對象之統
    一發票者，則依加值型及非加值型營業稅法第19條第1 項第
    1 款之規定，不得充為扣抵銷項稅額之進項憑證。加值型及
    非加值型營業稅法第51條第5 款規定：「納稅義務人，有左
    列情形之一者，除追繳稅款外，按所漏稅額處1 倍至10倍罰
    鍰，並得停止其營業：…五、虛報進項稅額者。」加值型及
    非加值型營業稅法施行細則第52條第1 項規定：「本法第51
    條第5 款所定虛報進項稅額，包括依本法規定不得扣抵之進
    項稅額、無進貨事實及偽造憑證之進項稅額而申報退抵稅額
    者。」
二、本件兩造不爭以下之事實，並有如下之證據在卷可稽，堪認
    為真實：
  (一)原告以翔儒公司開立之統一發票3 紙銷售額合計1,289,050
    元，作為93年5 月及6 月進項憑證申報扣抵銷項稅額64,453
    元，有專案申請調檔統一發票查核清單附本院卷第50頁足稽
    。
  (二)原告主要經營各類針織纖維之胚布、色布、針織成衣、布匹
    之織造加工買賣，取得翔儒公司所開立統一發票品名記載為
    「長褲、短裙」、「男休閒衫」、「針織上衣、女背心、長
    褲」等，與原告所營業務尚無不符，被告以原告提出之帳載
    傳票雖未載進貨對象（原處分卷第14-17 頁），但以原告93
    年度營利事業所得稅申報毛利率為19.18%（原處分卷第7-1
    頁，與當年度同業利潤標準（20% ）（原處分卷第9 頁），
    ，故被告認定原告有進貨事實。
三、本件之爭執，在於：原告是否取具非實際交易對象（翔儒公
    司）之統一發票作為進項憑證申報扣抵銷項稅額，而構成漏
    稅罰之要件？經查：
  (一)按稅法上客觀舉證責任之分配，由於進項稅額乃在計算營業
    人實際應納稅額時，列為計算之減項，屬稅捐債務之消滅事
    實，故有關進項稅額之存在應由主張扣抵之人（即原告）負
    舉證責任。即原告應證明確有向翔儒公司進貨之事實存在，
    進貨事實之交易對象確為翔儒公司，且原告確已交付營業稅
    款予翔儒公司。
  (二)原告雖提出翔儒公司之出貨單及貨款簽收單（原處分卷第41
    -46 頁）、銀行存摺（原處分卷第18頁）、原告付款簽收簿
    （原處分卷第19、20頁）、原告現金支出傳票（原處分卷第
    14-17 頁）等資料影本，惟依貨款簽收單、原告付款簽收簿
    、原告現金支出傳票所示，原告皆以現金支付貨款，銀行存
    摺影本中銀行存款之現金提領時間、金額亦無法勾稽核對，
    不足以證明原告自該銀行帳戶之現金提領係支付翔儒公司之
    貨款。抑且，原告提出其與翔儒公司買賣合約書（原處分卷
    第39-40 頁）之翔儒公司代表人為「劉永德」蓋章，惟原告
    無法提出翔儒公司實際與其接洽之人，僅陳稱係年籍不詳「
    張經理」自稱為翔儒公司老闆，原告將貨款現金交付「張經
    理」云云，上開貨款簽收單又僅蓋用翔儒公司大小章而無人
    簽名，原告付款簽收簿僅簽收款人「劉」，不詳實際交易人
    究為何人，又參以翔儒公司之93年度BAN 給付清單（原處分
    卷第6 頁），並無申報僱用任何員工之薪資資料，是原告此
    部分主張顯有違交易常理。是以，以上證據資料均無法證明
    翔儒公司確為原告之實際交易對象。
  (三)復以翔儒公司進貨來源分析，亦堪認原告與其應無實際交易
    事實。翔儒公司93年1 月至94年2 月之進貨來源均取自其他
    虛設行號，不實進項比例達100%（進銷項交易對象彙加明細
    表─進項來源，本院卷第73頁），原告自無可能與其進貨。
    翔儒公司92年12月22日設立登記時負責人為劉永德，93年5
    月13日變更負責人為高憲明（營業稅稅籍資料，本院卷第53
    頁）。參以翔儒公司負責人高憲明，因違反稅捐稽徵法罪嫌
    經臺灣板橋地方法院檢察署檢察官95年度偵字第14524 、14
    525 號提起公訴：「高憲明於民國92年5 月13日起至94 年2
    月止，係翔儒有限公司（下稱翔儒公司）之負責人，…，基
    於行使業務上登載不實之文書、製作不實會計憑證或幫助他
    人逃漏稅捐之概括犯意，明知翔儒公司無進貨事實，竟取得
    南平國際有限公司等虛設行號或擅自歇業之營業人…所開立
    之不實統一發票共123 張，進而申報扣抵銷項稅額，並於同
    期間，明知該公司並無銷貨事實，竟虛開不實統一發票共45
    4 張，交付與龍融有限公司等營業人（如附表二所示）充當
    該等公司之進貨憑證使用，…」等語，有上開起訴書附本院
    卷（第57頁以下）可稽，起訴書附表二編號19營業人「得和
    企業有限公司」（原告）之取得翔儒公司虛開統一發票張數
    、銷售額及稅額之事實，與本件原告取得翔儒公司虛開統一
    發票逃漏營業稅之事實完全相同，亦足資佐證翔儒公司為虛
    設行號，無銷貨事實，開立不實統一發票幫助他人逃漏稅，
    原告自無可能與其進貨。原告既未與翔儒公司實際交易，其
    取具翔儒公司所開立之統一發票申報扣抵銷項稅額，已違反
    加值型及非加值型營業稅法第19條第1 項第1 款規定。
  (四)故被告以原告93年5 月及6 月進貨，未依法取得憑證，而以
    非實際交易對象之虛設行號翔儒公司開立統一發票3 紙，銷
    售額合計1,289,050 元，營業稅額64,453元，作為進項憑證
    申報扣抵銷項稅額，逃漏營業稅，核定補徵營業稅額64,453
    元，洵屬有據。
  (五)關於罰鍰部分。原告既有虛報進項稅額64,453元之事實，而
    原告（進貨人）實際交易之對象，並未開立統一發票，自不
    會有申報銷項稅額，多繳稅款給國家之動機，原告（進貨人
    ）更不會自己多繳5%款項而讓實際交易人或虛設行號享有此
    等利益，是以「自虛設行號處取得統一發票」之間接事實，
    足以推導出原告（進貨人）應未支付稅款予虛設行號翔儒公
    司或其實際交易之對象。而翔儒公司縱有按期申報進銷項資
    料及繳納營業稅，惟基於營業稅法制之設計，每一稅捐週期
    之稅額，係以全期進、銷項統合加減後計算而得，無法逐筆
    比對，因此有無繳納稅額，須採通觀全局之方式認定之，不
    能以單一週期之稅額來比較。虛設行號即使在違章期間內有
    繳納少量之稅款，基本上都偏低，而且都是在「以虛抵虛」
    操作後，為避免稅捐稽徵機關發覺而特別安排繳納者，亦不
    能與特定他人進項稅額進行一對一之聯結。除能有明確之事
    證能將上述一對一之進銷項關係建立外，並無所謂「虛設行
    號有依規定按期申報進、銷項資料，並按其應納稅額繳納」
    之事實存在。如前所述，被告已提出證明翔儒公司虛開統一
    發票協助他人漏稅之事證，其虛設行號之身分應可確認，且
    本件中無任何事證足以顯示，翔儒公司特別偏愛原告，在計
    算其等每期應納稅額時，特別列出對應於原告進項之銷項，
    而繳納稅款。是以，依循日常經驗法則即可確知，虛設行號
    翔儒公司並未繳納「原告取自翔儒公司進項稅額所對應之銷
    項稅額」，堪認原告取得翔儒公司之系爭統一發票3 紙而申
    報為進項稅額扣抵其本身之銷項，已造成漏稅之結果。原告
    既有未取得合法憑證，虛報進項稅額，並造成漏稅結果之違
    章事實，違反稅捐稽徵法第44條及加值型及非加值型營業稅
    法第51條第5 款義務，其又無不可歸責之事由，自難卸免故
    意過失之責。原告主張：財政部未公告翔儒公司為虛設行號
    ，亦未通告原告不能與其交易，且翔儒公司所開立之統一發
    票係向被告購買之真發票，原告不應受罰云云，自非可採。
    又原告之違章行為發生日起至查獲日（95年5 月29日，本院
    卷第48頁）各期之中，其留抵稅額（本院卷第51頁）確有一
    期留抵稅額為0 元，表示已發生以虛報進項稅額全數扣抵銷
    項稅額之情事，自無稅捐稽徵法第48條之1 第1 項免罰之適
    用。從而，原告於罰鍰處分書（作成日期95年12月20日）作
    成之同日已繳清補徵之本稅64,453元（原處分卷第34頁），
    並以95年11月1 日說明書（原處分卷第33頁）承認違章事實
    及承諾繳清罰鍰，被告依加值型及非加值型營業稅法第51條
    第5 款規定，按所漏稅額64,453元處1.2 倍罰鍰計77,300元
     (計至百元止) ，及依稅捐稽徵法第44條規定以未取得合法
    憑證經查明認定之總額處5%罰鍰64,453元（1,289,050 元×
    5%＝64,453元），擇一從重處罰鍰77,300元，並未違反「稅
    務違章案件裁罰金額或倍數參考表」規定，亦無裁量怠惰、
    裁量逾越或裁量濫用之違法情事，亦屬合法。
四、綜上所述，原處分於法並無違誤，訴願決定遞予維持，亦無
    不合，原告仍執前詞，訴請撤銷，為無理由，應予駁回。
據上論結，本件原告之訴為無理由，爰依行政訴訟法第98條第1
項前段、第233條第1項，判決如主文。
中    華    民    國    97    年     6    月   16    日
                    臺北高等行政法院第五庭
                                    法  官  胡  方  新
上為正本係照原本作成。
本件以訴訟事件所涉及之法律見解具有原則性者為限，始得於本
判決送達後20日內向本院提出上訴狀並表明上訴理由，如已於本
判決宣示後送達前提起上訴者，應於判決送達後20日內補具上訴
理由（均按他造人數附繕本），且經最高行政法院許可後方得上
訴。
中    華    民    國    97    年     6    月    16   日
                                    書記官  黃  玉  鈴


司法院資訊處製作；財團法人民間司法改革基金會備份。
